【裁判字號】    97,抗,254
【裁判日期】    970731
【裁判案由】    聲請減刑
【裁判全文】
臺灣高等法院臺南分院刑事裁定           97年度抗字第254號
抗  告  人
即 受刑 人  甲○○
                    （現於臺灣臺南監獄執行中）
上列抗告人因聲請減刑及定應執行之刑，不服臺灣臺南地方法院
中華民國97年3月11日裁定（96年度聲字第401號），提起抗告，
本院裁定如下：
    主  文
原裁定撤銷，發回臺灣臺南地方法院。
    理  由
一、抗告意旨如附件抗告書所載。
二、原裁定略以：檢察官聲請認受刑人甲○○於附表所列日期犯
    如附表所列之罪，經如附表所列之法院判處如附表所列之刑
    確定在案，受刑人所犯上開各罪，犯罪時間均在中華民國96
    年4月24日以前，所犯如附表編號2、4、6之罪，核與中華民
    國96年罪犯減刑條例第2條第1項第3款之規定相符，應依同
    條例第8條第1項、第3項聲請裁定減刑，而其所犯各餘罪，
    雖依同條例第3條規定不予減刑，惟如附表編號1、2及編號3
    、4及編號5、6之罪，仍應依同條例第11條、第12條規定，
    定其應執行刑等語。經查，核無不合，應予准許。爰依中華
    民國96年罪犯減刑條例第2條第1項第3款、第4條、第8條第1
    項、第3項、第11條、第12條，刑法第2條第1項前段、第53
    條、第51條第5款（修正前），分別就如附表編號2、4、6所
    示之罪，各減為如附表編號2、4、6所示之刑。又如附表編
    號2所示之罪減刑後，與如附表編號1所示不應減刑之罪所處
    之刑，應執行有期徒刑10年5月。如附表編號4所示之罪減刑
    後，與如附表編號3所示不應減刑之罪所處之刑，應執行有
    期徒刑14年10月。如附表編號6所示之罪減刑後，與如附表
    編號5所示不應減刑之罪所處之刑，應執行有期徒刑8年3月
    。
三、按法律上屬於自由裁量之事項，並非概無法律性之拘束。自
    由裁量係於法律一定之外部性界限內（以定執行刑言，即不
    得違反刑法第51條之規定）使法官具體選擇以為適當之處理
    ；因此在裁量時，必須符合所適用之法規之目的。更進一步
    言，須受法律秩序之理念所指導，此亦即所謂之自由裁量之
    內部性界限。關於定應執行之刑，既屬自由裁量之範圍，其
    應受此項內部性界限之拘束，要屬當然，最高法院80年台非
    字第473號著有判例可資參照。查中華民國96年罪犯減刑條
    例之所以制定，依其第1條規定，係為紀念解除戒嚴20週年
    ，予罪犯更新向善之機。是適用此一減刑條例，自不得違反
    此一法律之目的。
四、經查，本件附表編號2、4、6之罪因合於中華民國96年罪犯
    減刑條例減刑之要件，並由原審法院就附表編號2、4、6之
    罪予以減刑，並分別與附表編號1、3、5不應減刑之罪合併
    定其應執行刑各為「10年5月」、「14年10月」、「8年3月
    」。從形式上觀察，原審法院所為本件定應執行刑之裁定，
    雖均未踰越修正前刑法第51條第5款所定法律之外部性界限
    ，惟抗告人因本次減刑分別各獲有6月（附表編號2所獲減刑
    部分）、2年（附表編號4所獲減刑部分）、4月（附表編號6
    所獲減刑部份）之寬典，然原裁定所定應執行刑較諸各未減
    刑前之應執行刑「10年6月」（即附表編號1、2曾經所定應
    執行刑，見臺灣臺南地方法院77年度聲減字第392號裁定）
    、「15年」（即附表編號3、4曾經所定應執行刑，見本院81
    年度聲字第126號裁定）、「8年6月」（即附表編號5、6曾
    經所定應執行刑，見臺灣臺南地方法院93年度訴字第1118號
    裁定）卻僅減少刑期1月、2月、3月，顯違減刑之目的，而
    不利於抗告人，難謂與前揭內部性界限無違。本院認原裁定
    有違最高法院80年台非字第473號判例意旨之情事，且不合
    中華民國96年罪犯減刑條例之立法旨趣，自應由本院將原裁
    定撤銷，發回原法院另為妥適之裁定。
五、據上論斷，依刑事訴訟法第413條前段，裁定如主文。
中    華    民    國    97    年    7     月    31    日
                  刑事第二庭    審判長法  官  吳勇輝
                                      法  官  郭千黛
                                      法  官  洪碧雀
以上正本證明與原本無異。
不得再抗告。
                                      書記官  魏芝雯
中    華    民    國    97    年    8     月    1     日


司法院資訊處製作；財團法人民間司法改革基金會備份。
